臺北高等行政法院判決　　　　　　　　　　　　　　　九十年度簡字第七八三一號
　　原　　　告　甲○○
　　被　　　告　臺北市稅捐稽徵處
　　代　表　人　乙○○處長）.
右當事人間因地價稅事件，原告不服臺北市政府中華民國九十年八月十六日府訴字第
九００八八四五七０一號訴願決定，提起行政訴訟。本院判決如左：
    主      文
原告之訴駁回。
訴訟費用由原告負擔。
    事      實
一、事實概要：緣原告於八十五年九月四日申請就其所有臺北市○○區○○段一小段
    五十八地號土地（面積三、二三七平方公尺）應有部分為十萬分之一一五七，面
    積為三七‧四五平方公尺（3,237×1,157/100,000=37.45），按自用住宅用地稅
    率課徵地價稅，經被告所屬大安分處以八十五年九月十日北市稽大安乙字第四二
    四二五號函准系爭土地中面積十三‧五六平方公尺自八十五年起按自用住宅用地
    稅率課徵地價稅，其餘二三‧八九平方公尺部分按一般用地稅率課徵地價稅，並
    副知被告所屬萬華分處，萬華分處乃據以核定系爭土地八十六年期地價稅新臺幣
    （下同）一三、０三七元。原告不服，申請復查結果，未獲准變更，原告仍不服
    ，提起訴願，經台北市政府以八十八年二月四日府訴字第八七０九六八七三０一
    號訴願決定：「原處分撤銷，由原處分機關另為處分。」。經被告以八十八年六
    月五日北市稽法乙字第八八０一七八一七００號重為復查決定仍維持原核定。原
    告猶不服，提起訴願，經台北市政府以八十八年十月二十日府訴字第八八０五０
    三九九０一號訴願決定：「原處分撤銷，由原處分機關另為處分。」。嗣經被告
    以八十九年一月二十六日北市稽法乙字第八八一七三一九九００號重為復查決定
    仍維持原核定。原告仍未甘服，提起訴願，經台北市政府以八十九年五月十九日
    府訴字第八九０二五０九七０一號為「原處分撤銷，由原處分機關另為處分。」
    之訴願決定，其間八十七年九月一日系爭土地因逕為分割增加五十八─三地號，
    嗣經被告以九十年五月二十二日北市稽法乙字第八九０七九三０八００號重為復
    查決定：「原核定稅額更正為新台幣五、九八七元。」。原告猶表不服，再次提
    起訴願，遭決定駁回，原告未甘服，遂向本院提起行政訴訟。
二、兩造聲明：
　(一)原告聲明：撤銷原處分及訴願決定，訴訟費用由被告負擔。
　(二)被告聲明：請駁回原告之訴，訴訟費用由原告負擔。
三、兩造主張：
　(一)原告起訴意旨略謂：
  　1.被告稱該土地地上建物有三處，建號０二六九六建物二五點九平方公尺八十六
      年不能適用『自用住宅』用地，建號０二七五面積四十三點四平方公尺不能適
      用『自用住宅』用地，經查，核與土地稅法第十七條第三項規定：『土地所有
      權人或其配偶、及未成年之受扶養親屬，適用第一項自用住宅用地稅率繳納地
      價稅者，以一處為限。』所謂一處指土地而非建物不符，自於法有誤。
    2.又查建號０二七五建物設有管理人，該建物為共有財產，原告持分面積為二六
      ０點三平方公尺，依稅捐稽徵法第十三條規定：『共有財產，由管理人員負納
      稅義務。』，顯此部分即土地二十二點一九平方公尺由原告負納稅義務，依法
      有違，更遑論並無一車位出租與人收取租金之事實，又既稱二六０點三平方公
      尺設有六個停車位、公廁、管理室、變電所等，其核算一個車位面積竟有四十
      三點四平方公尺，六個車位計有二六０點四平方公尺，更遑論其他公設車道、
      公廁、管理員室、變電所等面積消失無蹤，其核課顯然有誤。
  (二)被告答辯意旨略謂：
    1.按土地稅法第九條規定：「本法所稱自用住宅用地，指土地所有權人或其配偶
      、直系親屬於該地辦竣戶籍登記，且無出租或供營業使用之住宅用地。」，同
      法第十六條第一項規定：「地價稅基本稅率為千分之十。‧‧‧」，同法第十
      七條規定：「合於左列規定之自用住宅用地，其地價稅按千分之二計徵：一、
      都市土地面積未超過三公畝部分。二、非都市土地面積未超過七公畝部分。‧
      ‧‧土地所有權人或其配偶、及未成年之受扶養親屬，適用第一項自用住宅用
      地稅率繳納地價稅者，以一處為限。」，同法第四十一條第一項規定：「依第
      十七條及第十八條規定，得適用特別稅率之用地，土地所有權人應於每年（期
      ）地價稅開徵四十日前提出申請，逾期申請者，自申請之次年期開始適用。前
      已核定而用途未變更者，以後免再申請。」，又土地稅法施行細則第十一條規
      定：「土地所有權人，申請適用本法第十七條第一項自用住宅用地特別稅率計
      徵地價稅時，應填具申請書並檢附戶口名簿影本及建築改良物證明文件，向主
      管稽徵機關申請核定之。」。再財政部八十年五月二十五日台財稅第八０一二
      四七三五０號函釋規定：「說明：二、‧‧‧（一）依土地稅法第十七條及第
      十八條規定，得適用特別稅率之用地，於適用特別稅率之原因、事實消滅時，
      應自其原因、事實消滅之次期起恢復按一般用地稅率課徵地價稅。」。
    2.卷查原告所有系爭土地之地上建物門牌為臺北市○○○路○段八十二號六樓之
      一、同路段九十二之三號及同路段七十號地下一、二樓等房屋，其中（１）、
      臺北市○○○路○段八十二號六樓之一房屋（課稅面積：一五二點六平方公尺
      ）基地經被告所屬大安分處核定按自用住宅用地稅率課徵地價稅；（２）、同
      路段九十二號之三房屋，課稅面積二五點九平方公尺，並無原告或其配偶、直
      系親屬於該房屋辦竣戶籍登記，核定房屋基地按一般用地稅率課徵地價稅（系
      爭土地八十七年九月一日逕為分割增加五十八之三地號）。
    3.原告主張建號０二六九六（建物門牌號碼為臺北市○○○路○段九十二號之三
      ）及建號０二七五（建物門牌號碼為臺北市○○○路○段七十號地下一、二樓
      ）原核定八十六年不准適用「自用住宅」用地稅率課稅，與土地稅法第十七條
      第三項規定之「一處」指土地而非建物不符乙節。經查臺北市○○○路○段九
      十二號之三號房屋既無原告或其配偶、直系親屬於該房屋內辦竣戶籍登記，自
      與土地稅法第九條自用住宅用地規定之要件不符，被告依法按一般用地稅率核
      定，並無不合。至原告所有臺北市○○○路○段七十號地下一、二樓部分，係
      作為防空避難室及停車場使用，此有地籍地價電傳視訊系統─建物標示部及臺
      北市政府工務局使用執照（七十使字第二０六三號）附卷可稽，且系爭建物劃
      分為六個停車位使用，其中一車位係自八十五年起出租供他人使用，並有車位
      承租人出具說明書可查，是被告依法核定出租部分按一般用地稅率核課，其餘
      部分仍准按自用住宅用地稅率課徵地價稅，於法並無不合。
    4.綜上所述，被告以九十年五月二十二日北市稽法乙字第八九０七九三０八００
      號復查決定書，將原核定八十六年地價稅更正為系爭土地三十一點五四平方公
      尺按自用住宅用地稅率課徵地價稅，餘五點九一平方公尺仍維持按一般用地稅
      率課徵地價稅，揆諸首揭法條規定及財政部函釋，並無違誤，訴願決定遞予維
      持，亦無不合。
    理      由
一、按「本法所稱自用住宅用地，指土地所有權人或其配偶、直系親屬於該地辦竣戶
    籍登記，且無出租或供營業使用之住宅用地。」、「地價稅基本稅率為千分之十
    。‧‧‧」、「合於左列規定之自用住宅用地，其地價稅按千分之二計徵：一、
    都市土地面積未超過三公畝部分。二、非都市土地面積未超過七公畝部分。‧‧
    ‧土地所有權人或其配偶、及未成年之受扶養親屬，適用第一項自用住宅用地稅
    率繳納地價稅者，以一處為限。」、「依第十七條及第十八條規定，得適用特別
    稅率之用地，土地所有權人應於每年（期）地價稅開徵四十日前提出申請，逾期
    申請者，自申請之次年期開始適用。前已核定而用途未變更者，以後免再申請。
    」，土地稅法第九條、第十六條第一項、第十七條及第四十一條第一項分別定有
    明文。又按「土地所有權人，申請適用本法第十七條第一項自用住宅用地特別稅
    率計徵地價稅時，應填具申請書並檢附戶口名簿影本及建築改良物證明文件，向
    主管稽徵機關申請核定之。」，復為土地稅法施行細則第十一條所規定。
二、本件原告於八十五年九月四日申請就其所有臺北市○○區○○段一小段五十八地
    號土地（面積三、二三七平方公尺）應有部分為十萬分之一一五七，面積為三七
    ‧四五平方公尺（3,237×1,157/100,000=37.45），按自用住宅用地稅率課徵地
    價稅，經被告所屬大安分處核准系爭土地中面積十三‧五六平方公尺自八十五年
    起按自用住宅用地稅率課徵地價稅，其餘二三‧八九平方公尺部分按一般用地稅
    率課徵地價稅，並副知被告所屬萬華分處，萬華分處乃據以核定系爭土地八十六
    年期地價稅一三、０三七元。原告不服，歷經三次訴願（該三次訴願決定皆為撤
    銷原處分，由原處分機關另為處分。），其間之八十七年九月一日，系爭土地因
    逕為分割增加五十八─三地號，被告乃重為復查決定將原核定稅額更正為五、九
    八七元等情，有原告自用住宅用地稅率申請書、臺北市八十六年地價稅課稅土地
    歸戶清冊、臺北市政府工務局使用執照、現場會勘照片及復查決定、訴願決定等
    等影本附於原處分卷可稽。第以系爭臺北市○○○路○段九十二號之三號房屋，
    並無原告或其配偶、直系親屬戶籍登記之情形，核與土地稅法第九條自用住宅用
    地規定之要件不符，是被告按一般用地稅率核定地價稅，於法要無不合。而系爭
    臺北市○○○路○段七十號地下一、二樓部分建物，係供作防空避難室及停車場
    使用，有地籍地價電傳視訊系統─建物標示部及臺北市政府工務局使用執照（七
    十使字第二０六三號）等影本在卷足憑，且系爭建物係劃分為六個停車位使用，
    其中一車位係自八十五年起出租供他人使用，亦有車位承租人出具之說明書可參
    ，是被告核定其出租部分按一般用地稅率核課，其餘部分仍按自用住宅用地稅率
    課徵地價稅，尚非無據。原告所稱本件與土地稅法第十七條第三項規定有違，殊
    有誤解。從而被告以系爭土地因逕為分割增加五十八─三地號，遂重為復查決定
    更正原核定稅額，所為處分，揆諸首揭條文規定，並無違誤，訴願決定予以維持
    ，亦無不合，原告之訴難認有理由，自應予以駁回。另本件依卷內資料，事證已
    臻明確，爰不經言詞辯論為之，併此敘明。
據上論結，本件原告之訴為無理由，爰依行政訴訟法第二百三十六條、第一百九十五
條第一項後段、第九十八條第三項前段，判決如主文。
中　　　華　　　民　　　國　　九十一　　年　　 十二 　　月　　 三十 　　日
                            臺 北 高 等 行 政 法 院  第 四 庭
                                                     法    官  林育如
右為正本係照原本作成。
本件以訴訟事件所涉及之法律見解具有原則性者為限，始得於本判決送達後二十日內
向本院提出上訴狀並表明上訴理由，如已於本判決宣示後送達前提起上訴者，應於判
決送達後二十日內補具上訴理由（均按他造人數附繕本），且經最高行政法院許可後
方得上訴。
中　　　華　　　民　　　國　　九十二　　年　　　一　　　月　　　二　　　日
                                                     書 記 官  林如冰
